臺灣臺北地方法院刑事判決　　　　　　 95年度交訴字第130號
公　訴　人　臺灣臺北地方法院檢察署檢察官
被　　　告　甲○○
上列被告因公共危險案件，經檢察官聲請以簡易判決處刑（95年
度偵緝字第2239號），由本院改依通常程序審理後，復經本院合
議庭裁定改依簡式審判程序審理，茲判決如下：
    主  文
甲○○駕駛動力交通工具肇事，致人受傷而逃逸，處有期徒刑陸
月，如易科罰金，以銀元佰元即新臺幣玖佰元折算壹日。緩刑
貳年。
    事  實
一、甲○○於民國九十四年八月二十一日下午一時十二分許，騎
    乘車牌號碼ＧＮＤ－一五六號重型機車，沿臺北市○○區○
    ○路由北往南方向行駛，行經設有禁止左轉彎標誌之臺北市
    松山區市○○道與東興路之交岔路口時，應注意車前狀況採
    取必要之安全措施，且應注意遵守禁止標誌之指示，不得違
    規左轉，竟疏未注意及此，貿然違規左轉，適有乙○○所騎
    乘，沿臺北市○○區○○路由南往北方向行駛，車牌號碼Ｃ
    ＳＬ－五三０號重型機車駛至，甲○○一時煞避不及，其所
    騎乘之上開重型機車撞及乙○○所騎乘之上開重型機車後，
    致乙○○因此人車倒地，受有右手、左膝、左足腳趾擦傷等
    傷害（過失傷害部分業經撤回告訴，由本院另為不受理判決
    在案）。詎甲○○在兩車發生碰撞後，明知乙○○業因其騎
    車肇事人車倒地受傷，亟需救護，竟萌生逃逸犯意，在未對
    乙○○施予任何救助措施之狀況下，逕行騎乘上開重型機車
    逃離現場。嗣經乙○○記下甲○○所騎乘之上開重型機車車
    牌號碼報警處理後，經警循線查獲甲○○到案。
二、案經臺北市政府警察局松山分局報請臺灣臺北地方法院檢察
    署檢察官偵查起訴。
    理    由
一、訊據被告甲○○對於上開犯罪事實坦承不諱，並經證人乙○
    ○於警詢時證稱：渠在上開時、地遭被告騎乘上開重型機車
    違規左轉撞及，因此受有右手、左膝、左足腳趾擦傷等傷害
    後，被告在未對其施予任何救助之情形下，即逕行騎車逃離
    現場，嗣係經其抄下被告所騎乘之上開重型機車車牌號碼後
    ，報警循線予以查獲等語在卷，此外，並有國軍松山醫院診
    斷證明書、臺北市○○○○○道路交通事故現場圖、交通事
    故調查報告表（一）、（二）各一份、現場照片四張及證人
    甲○○六張在卷足憑。據此，足徵被告上開自白符實可採。
    又按刑法第一百八十五條之四之肇事逃逸罪之立法意旨，係
    在處罰肇事後逃逸之駕駛人，俾以維護交通安全，加強救護
    ，減少被害人之死傷，促使駕駛人於肇事後對被害人即時救
    護。被告明知證人乙○○業因本件交通事故倒地受傷，亟待
    救援，仍未當場對證人乙○○施以必要扶助、報警或呼叫救
    護車到場等足以減少肇事死傷之救護措施，即在無法確知證
    人乙○○得否獲得及時適切救護之狀況下，逕行騎車逃離現
    場，顯已違上開刑法第一百八十五條之四之肇事逃逸罪之規
    範意旨甚明。從而，本件事證明確，被告上開肇事逃逸犯行
    ，洵堪認定，應予依法論處。
二、按被告行為後，刑法部分條文業於九十四年一月七日修正，
    九十四年二月二日公布，九十五年七月一日施行，現行刑法
    第二條第一項規定：「行為後法律有變更者，適用行為時之
    法律。但行為後之法律有利於行為人者，適用最有利於行為
    人之法律。」，上開規定乃與刑法第一條罪刑法定主義契合
    ，而貫徹法律禁止溯及既往原則，係規範行為後法律變更所
    生新舊法律比較適用之準據法，是刑法第二條本身雖經修正
    ，但刑法第二條既屬適用法律之準據法，本身尚無比較新舊
    法之問題，應一律適用裁判時之現行刑法第二條規定以決定
    適用之刑罰法律，先予敘明。而本次刑法修正之比較新舊法
    ，應就罪刑有關之共犯、未遂犯、想像競合犯、牽連犯、連
    續犯、結合犯，以及累犯加重、自首減輕暨其他法定加減原
    因（如身分加減）與加減例等一切情形，綜其全部罪刑之結
    果而為比較（最高法院九十五年五月二十三日九十五年度第
    八次刑庭會議決議參照）。茲查：修正前刑法第四十一條第
    一項前段規定：「犯最重本刑為五年以下有期徒刑以下之刑
    之罪，而受六個月以下有期徒刑或拘役之宣告，因身體、教
    育、職業、家庭之關係或其他正當事由，執行顯有困難者，
    得以一元以上三元以下折算一日，易科罰金。」，該時易科
    罰金之折算標準，依修正前罰金罰鍰提高標準條例第二條前
    段（現已刪除）之規定，係就其原定數額提高為一百倍折算
    一日，亦即被告行為時之易科罰金折算標準，應以銀元三百
    元折算一日，經折算為新臺幣後，應以新臺幣九百元折算為
    一日。惟九十五年七月一日修正公布施行之刑法第四十一條
    第一項前段則規定：「犯最重本刑為五年以下有期徒刑以下
    之刑之罪，而受六個月以下有期徒刑或拘役之宣告者，得以
    新臺幣一千元、二千元或三千元折算一日，易科罰金。」，
    比較修正前後之易科罰金折算標準，以九十五年七月一日修
    正公布施行前之規定，較有利於受刑人，自應依刑法第二條
    第一項前段，適用修正前刑法第四十一條第一項前段規定，
    定其折算標準。
三、核被告所為，係犯刑法第一百八十五條之四駕駛動力交通工
    具肇事致人受傷而逃逸罪。爰審酌被告犯罪之動機、目的、
    手段、被告在肇事後，雖未對證人乙○○為任何救助措施，
    逕行騎車逃離現場，惟證人乙○○所受上開傷害情形尚屬輕
    微，無危及生命之虞、所生危害及犯後坦承犯行之態度等一
    切情狀，量處如主文所示之刑，並依修正前刑法第四十一條
    第一項前段規定，諭知易科罰金之折算標準。又刑法修正施
    行後，關於緩刑之宣告，應適用修正後刑法第七十四條之規
    定，而被告未曾因故意犯罪受有期徒刑以上刑之宣告，此有
    臺灣高等法院被告前案紀錄表一份在卷可按，此次因一時失
    慮，致罹刑典，經此偵查及審理程序之罪刑宣告後，當能知
    所警惕，而信無再犯之虞，本院認所宣告之刑以暫不執行為
    適當，併宣告緩刑二年，以啟自新。
四、本件檢察官原聲請簡易判決處刑，惟經本院認有刑事訴訟法
    第四百五十一條之一第四項但書所定之情形，爰改依通常程
    序審判。又被告所犯為死刑、無期徒刑、最輕本刑三年以上
    有期徒刑之罪或高等法院管轄第一審案件以外之罪，並經被
    告於準備程序就被訴事實為有罪之陳述，經告知簡式審判程
    序之旨，並聽取被告及檢察官之意見後，經本院合議庭依刑
    事訴訟法第二百七十三條之一第一項規定，裁定由受命法官
    獨任進行簡式審判程序審理，併予敘明。
據上論斷，應依刑事訴訟法第四百五十二條、第二百七十三條之
一第一項、第二百九十九條第一項前段，刑法第二條第一項前段
、第一百八十五條之四、第七十四條第一項第一款，修正前刑法
第四十一條第一項前段，修正前罰金罰鍰提高標準條例第二條，
現行法規所定貨幣單位折算新臺幣條例第二條，判決如主文。
中　　華　　民　　國　　96　　年　　1 　　月　　26　　日
                        臺灣臺北地方法院刑事第十五庭
                            法  官  吳麗英
上正本證明與原本無異。
如不服本判決應於送達後十日內向本院提出上訴狀。
                            書記官  田華仁
中　　華　　民　　國　　96　　年　　1 　　月　　26　　日
附錄本案論罪科刑法條：
刑法第一百八十五條之四：駕駛動力交通工具肇事，致人死傷而
                        逃逸者，處六月以上五年以下有期徒
                        刑。
